【裁判字號】    98,易,1333
【裁判日期】    981029
【裁判案由】    詐欺
【裁判全文】
臺灣臺南地方法院刑事判決              98年度易字第1333號
公  訴  人  臺灣臺南地方法院檢察署檢察官
被      告  乙○○
上列被告因詐欺案件，經檢察官提起公訴（98年度偵字第10134
號），被告於準備程序期日就被訴事實為有罪陳述，本院合議庭
裁定由受命法官獨任進行簡式審判程序，判決如下：
    主  文
乙○○犯幫助詐欺取財罪，處有期徒刑參月。如易科罰金，以新
臺幣壹仟元折算壹日。
    事  實
一、乙○○能預見提供己有金融機構帳戶之金融卡及密碼，有遭
    他人利用作為詐騙工具之可能，竟仍不違其本意，而基於幫
    助詐欺之不確定故意，於民國98年5月間之某日，在臺南市
    ○○路某家網路咖啡店內，將其所申辦中華郵政股份有限公
    司帳號00000000000000號帳戶（下稱郵局帳戶）之存摺、提
    款卡及密碼以新台幣（下同）1千元之價格售予姓名、年籍
    不詳自稱「阿寶」之成年男子使用。嗣該真實姓名年籍不詳
    之人所組成之詐欺集團成員取得上開郵局帳戶之存摺等物後
    ，於98年5月15日上午10時許撥打電話予丙○○，向其佯稱
    中獎100萬元，惟需先繳納7萬元之保證金等語，致丙○○陷
    於錯誤，遂依詐欺集團成員之指示，匯款7萬元至上開乙○
    ○所提供之郵局帳戶內，旋遭詐欺集團之成員提領一空。嗣
    丙○○察覺有異，報警處理，始悉上情。
二、案經臺南市警察局第三分局報告臺灣臺南地方法院檢察署檢
    察官偵查起訴。
    理  由
一、本案被告乙○○所犯係死刑、無期徒刑、最輕本刑為3年以
    上有期徒刑以外之罪，亦非屬高等法院管轄之第一審案件，
    其於準備程序程序進行中就被訴事實為有罪之陳述，經法官
    告知簡式審判程序之旨，並聽取公訴人及被告之意見後，由
    合議庭裁定進行簡式審判程序，故不受同法第159條第1項、
    第161條之2、第161條之3、第163條之1及第164條至第170條
    所規定證據能力認定及調查方式之限制，合先敘明。
二、訊據被告乙○○對於上開事實坦承不諱，核與被害人丙○○
    於警詢時指訴相符，並有合作金庫商業銀行匯款單（見警卷
    第12頁）、郵局帳戶最近交易資料查詢單等在卷足稽（見警
    卷第6頁），被告上開自白與事實相符，自堪採信。
三、又目前詐欺集團蒐購或使用人頭帳戶做為出入帳戶，並以金
    融卡提領犯罪所得，以逃避檢警之追緝，乃眾所周知之事實
    。社會上一般人防詐之意識高漲，想要從事詐騙者必使出相
    當方法，始能有所得。犯罪者自不可能將費盡心力才詐得之
    金錢，存入自己無法確實掌控之帳戶內，否則將無法確保該
    帳戶名義人不會在受騙者匯入款項後，突然將該帳戶或提款
    卡掛失凍結或變更印鑑、密碼，致使犯罪者無法從該帳戶內
    領出犯罪所得，甚至由帳戶名義人將帳戶內之款項提領一空
    之情形發生。是以犯罪者欲以他人帳戶供作款項出入之帳戶
    ，當會先徵得帳戶所有人之同意，並確知金融卡密碼後，才
    予使用。衡諸上開被害人丙○○存入款項至上開帳戶後，該
    存入之款項隨即遭領取，有上開郵局交易明細資料（見警卷
    第7頁）在卷可憑。被告又未能就詐騙者何以膽敢放心使用
    該帳戶一節，為任何合理之說明。衡諸前述事理常情，堪認
    該詐欺取財之人，於向被害人實施詐欺取財時，確有把握該
    帳戶不會遭帳戶所有人掛失止付。而此等確信，確因被告販
    賣帳戶所致。參之一般國人向金融機構開設帳戶，並無任何
    法令限制，若係正當用途，大可光明正大，自行申請供己使
    用，何必向他人收集？再者，帳戶之用途係用來存提款項，
    而存摺、金融卡等均係個人重要之物件，並具有一定金融交
    易目的及識別意義，一旦有人收集他人帳戶及上開物品供做
    不明使用，依一般認知，必是隱身幕後之使用人欲利用人頭
    帳戶掩飾犯行免於遭人追查，自極易於令人有與不法犯罪之
    目的相關之合理懷疑。又近來利用各種名義詐欺或恐嚇取財
    之犯罪類型層出不窮，該等犯罪，多數均係利用他人帳戶作
    為恐嚇取財或詐欺所得財物之出入帳戶，不僅廣為媒體所披
    載，亦經政府一再宣導提醒注意，尤以現今各地金融機構所
    設自動提款機莫不設定轉帳之警示畫面，或張貼警示標語，
    促請使用大眾注意，則被告縱使無法確知其所提供之帳戶，
    係遭他人用以對被害人詐欺取財，亦無法確知取得帳戶之人
    係以何種方法於何時地為詐欺取財之具體內容，惟對於其所
    提供之上揭帳戶，將遭人作為詐欺取財犯行所得財物匯入及
    提領之工具使用，應有認識，且可預見其發生。
四、按刑法上之故意，分為直接故意（確定故意）與間接故意（
    不確定故意），「行為人對於構成犯罪之事實，明知並有意
    使其發生者」為直接故意；「行為人對於構成犯罪之事實，
    預見其發生而其發生並不違背其本意者」為間接故意。而間
    接故意與有認識的過失之區別，在於二者對構成犯罪之事實
    雖均預見其能發生，但前者對其發生並不違背其本意，後者
    則確信其不發生。茲查，金融機構帳戶可供款項之存匯、提
    領，一般人均可輕易申請開設，並無任何資格條件之限制，
    如非為供不法使用，匿飾真實身份，自得以自己名義為申請
    ，何須使用他人之金融機構帳戶？被告身為成年人，對此通
    常生活經驗常識，豈有不知之理，惟其竟將其所有上開帳戶
    之存摺、金融卡及密碼提以1千元之價格售予不法集團成員
    ，顯見被告對於該不法集團成員使用上開帳戶遂行詐騙他人
    財物之犯行，預見其發生而其發生並不違背其本意，故被告
    應具有幫助他人犯財產犯罪之不確定故意至臻明確。事證明
    確，被告犯行洵堪認定。
五、論罪科刑之理由：
  (一)被告出售上開帳戶予他人為財產犯罪使用，並無證據證明其
    有參與財產犯罪之行為，或有與本件不法集團成員有何犯意
    聯絡，是被告基於幫助詐欺之意思，參與構成要件以外之行
    為，為幫助犯。核其所為，係犯刑法第30條第1項前段、第
    339條第1項之幫助詐欺取財罪。又被告係幫助犯，應依幫助
    犯之例，減輕其刑。爰審酌被告出售上開帳戶予犯罪集團使
    用助長犯罪，增加被害人尋求救濟之困難，並使犯罪之追查
    趨於複雜；並致被害人丙○○受有7萬元之財產損害。惟已
    坦承犯罪，犯後態度尚稱良好等一切情狀，量處如主文所示
    之刑，並諭知易科罰金之折算標準。
  (二)本件被告幫助之不法集團成員就所為詐欺取財犯行固具有犯
    意聯絡與行為分擔，惟幫助犯係從犯，從屬正犯而成立，刑
    法上既無「共同幫助」之情，則被告所為之前揭幫助詐欺取
    財犯行，當亦無「幫助共同」之可言（司法院70廳刑一字第
    1104號函參照），附此敘明。
  (三)末按共同正犯因相互間利用他人之行為，以遂行其犯意之實
    現，本於責任共同之原則，有關沒收部分，對於共犯間供犯
    罪所用之物，自均應為沒收之諭知，惟幫助犯僅係對於犯罪
    構成要件以外行為為加工，並無共同犯罪之意思，自不適用
    該責任共同原則，對於正犯所有供犯罪所用之物或因犯罪所
    得之物，亦為沒收之諭知（最高法院91年度臺上字第5583號
    、89年度臺上字第6946號判決意旨參照）。本件被告將其所
    有之上開帳戶之存摺、提款卡及密碼，售予詐騙集團所使用
    ，是上開物品自已為該詐騙集團所有，揆諸前開說明，本案
    被告既為幫助犯而不適用責任共同之原則；且本案發生後，
    該帳戶已列警示帳戶，所有存提款均遭凍結，該帳戶之存摺
    、提款卡及密碼已無任何作用，爰不就上開物品併為沒收之
    諭知，附此敘明。
六、依刑事訴訟法第299條第1項前段、第273條之1第1項，刑法
    第339條第1項、第30條第1項前段、第2項、第41條第1項前
    段，刑法施行法第1條之1第1項、第2項前段，判決如主文。
本案經檢察官甲○○到庭執行職務
中    華    民    國    98    年    10    月    29    日
                  刑事第一庭    法  官  夏金郎
以上正本證明與原本無異
如不服本判決應於收受本判後10日內向本院提出上訴書狀，並應
敘述具體理由。其未敘述上訴理由者，應於上訴期間屆滿後20日
內向本院補提理由書狀（均須按他造當事人之人數附繕本）「切
勿逕送上級法院」。
                                書記官  田富蓉
中    華    民    國    98    年    10    月    29    日
附錄所犯法條：
中華民國刑法第339條第1項
意圖為自己或第三人不法之所有，以詐術使人將本人或第三人之
物交付者，處5年以下有期徒刑、拘役或科或併科1千元以下罰金
。
中華民國刑法第30條
幫助他人實行犯罪行為者，為幫助犯。雖他人不知幫助之情者，
亦同。
幫助犯之處罰，得按正犯之刑減輕之。


司法院資訊處製作；財團法人民間司法改革基金會備份。
